【裁判字號】    98,交抗,1683
【裁判日期】    980730
【裁判案由】    違反道路交通管理處罰條例
【裁判全文】
臺灣高等法院交通事件裁定            98年度交抗字第1683號
抗  告  人
即受處分人  甲○○
上列抗告人即受處分人因違反道路交通管理處罰條例件，不服臺
灣臺北地方法院，中華民國98年5月25日所為裁定（98年度交聲
字第1687號），提起抗告，本院裁定如下：
    主  文
抗告駁回。
    理  由
一、原裁定意旨略以：本件抗告人即受處分人甲○○，於民國98
    年2月3日21時45分許，駕駛駕駛車牌號碼9985-DJ號自用小
    客車，在國道三號公路南下安坑出口匝道處（往安坑方向）
    ，違規行駛於匝道外側路肩，經內政部警政署國道公路警察
    局第九警察隊木柵分隊警員以受處分人有道路交通管理處罰
    條例第33條第1項第9款之違規行為掣發內政部警政署國道公
    路警察局公警局交字第Z00000000號舉發違反道路交通管理
    事件通知單予以舉發等情，除受處分人對於伊確有駕駛上開
    自用小客車行駛於匝道外側路肩一事，不表爭執外，復有舉
    發違反道路交通管理事件通知單、現場錄音光碟資料及本院
    勘驗光碟內容等件在卷可證，是受處分人確有上開違規事實
    ，堪以認定。受處分人雖以前詞置辯，惟受處分人違規之時
    ，違規地點雖確有道路施工及擺放交通錐之情形，然並未影
    響出口匝道，此有內政部警政署國道公路警察局第九警察隊
    98年3月9日公警九交字第0980970504號函一紙在卷可證；且
    依受處分人自行繪製之現場圖，安坑出口匝道處往安坑方向
    ，雖有堵車現象，然該處之車輛，均依序等候無行駛路肩之
    情形，受處分人亦無法舉證伊有行駛路肩之正當理由，是自
    難解免其違規責任。本件抗告人有前揭之違規行為，堪以認
    定。原處分機關依道路交通管理處罰條例第33條第1項第9款
    、第63條第1項第1款規定，裁處受處分人罰鍰新臺幣（下同
    ）4000元，並記違規點數1點，核無違誤，本件受處分人之
    異議為無理由，自應將其異議駁回等語。
二、抗告意旨略以：伊行駛至往安坑方向匝道時，遇高公局施工
    ，並沿途放置三角錐至匝道口，伊依序下匝道，無法得知前
    方堵車原因，因放置交通錐致車道縮減，必然會駛上匝道路
    間，伊見一輛車往右線行駛，員警對該車招呼，伊遂跟著該
    車往右駛去。自以為是配合員警之疏導。當時員警所站之位
    置並不妥善，易讓駕駛人誤認為係疏導交通。員警無視施工
    造成之堵車，不僅不疏導交通，還趁此拼績效，開單，有違
    道路交通管理處罰條例第5、6條之意旨，依同條例第7條，
    交通執勤員警，應以維護交通安全與暢通為優先。伊被攔下
    後，向員警敘述上述理由，員警不予理會，伊非對行駛路肩
    不表爭執。伊對「現場錄音光碟」完全不知內容為何，有無
    錯置或不實，完全無法得知，伊不能苟同地院採為裁定之依
    據。又地院如何依伊「自行繪製之現場圖」即能看出「均依
    序等候無行駛路肩之情形」？又依「道路交通管理處罰條例
    」是裁罰3000～6000元，為何伊被裁處4000元？此裁量是否
    適當？云云。
三、經查：
（一）按汽車行駛高速公路、快速公路，或設站管制之道路，不
      遵使用限制、禁止、行車管制及管理事項之管制規則，而
      未依規定行駛路肩，處汽車駕駛人3000元以上6000元以下
      罰鍰，道路交通管理處罰條例第33條第1項第9款規定甚詳
      ；又依同法第63條第1項第1款規定，汽車駕駛人違反道路
      交通管理處罰條例第33條第1項之規定者，應記違規點數1
      點。此外，汽車行駛於高速公路，未依規定行駛路肩，嗣
      為警舉發，而在舉發違反道路交通管理事件通知單上所載
      之應到案日期前聽候裁決，經主管機關調查後仍認定其有
      上開違規行為者，依違反道路交通管理事件統一裁罰基準
      表之規定，需對汽車駕駛人處以4000元之罰鍰，並記違規
      點數1點。
（二）查抗告人甲○○於民國98年2月3日21時45分許，駕駛車牌
      號碼9985-DJ號自用小客車，在國道三號公路南下安坑出
      口匝道處，未依規定行駛匝道外側路肩之事實，有內政部
      警政署國道公路警察局公警局交字第Z00000000號舉發違
      反道路交通管理事件通知單、交通部公路總局臺北區○○
      ○○○道路交通管理事件裁決所北監自裁字第裁
      40-1Z00000000號違反道路交通管理事件裁決書及送達證
      書、內政部警政署國道公路警察局第九警察隊書函等在卷
      可稽，並參照抗告人自行繪製之現場圖、現場錄音光碟暨
      勘驗筆錄（見原審卷第8、9、17、27至第33頁）以核，是
      抗告人違規行駛路肩之行為堪予認定。
（三）次查，道路交通管理處罰條例事件之本質為行政罰，與對
      犯罪行為予以追訴、以實踐國家刑罰權為規範目的之刑事
      訴訟程序並不相同，是法院對於聲明異議案件之調查，無
      須經言詞辯論程序，對於證據能力、調查證據之方法，亦
      均不受刑事訴訟法第155條第2項、第159條第1項、第159
      條之4、第165條規定之限制。對於現場錄影光碟內容，原
      法院業已於98年5月14日進行勘驗無訛，有該勘驗筆錄在
      卷可參，揆諸上開說明，自得為裁判之依據。
（四）再，受行政罰之行為，僅須違反禁止規定或作為義務，而
      不以發生損害或危險為其要件者，推定為有過失，於行為
      人不能舉證證明自己無過失時，即應受處罰，司法院大法
      官會議釋字第275號著有解釋可資參照。觀諸上開勘驗現
      場錄音之內容：「警：車號9985-DU行駛路肩。... 董：
      我不是故意說今天要跑到這邊來。... 所以我們就有時候
      切到這邊來」等語，益證抗告人確有行駛於路肩之違規行
      為，雖抗告人一再強調係「不小心」、「不是故意」、「
      沒有犯意」，然依上述證據顯示，抗告人確有行駛路肩之
      違規行為，要無疑義。
（五）末按交通標誌、標線、號誌之設置目的，在於提供車輛駕
      駛人及行人有關道路路況之警告、禁制、指示等資訊，以
      便利行旅及促進交通安全，有無設置之必要，如何設置，
      設置何種標誌以及在何處設置，屬主管機關職權內依法裁
      量之範圍（行政法院81年度判字第1797號判決意旨參照）
      。而交通法律、法規之設置，不能任由個別人民自行判斷
      當否而決定是否遵守，否則法律即形同虛設，無法保障其
      他駕駛用路人之安全及權益，則豈非所有違規人均可主張
      只要不危害其他車輛或行人之通行及安全，即無違規可言
      ？則抗告人行駛高速公路，本應遵行不得在路肩上行駛，
      ，抗告人主觀上認因員警執勤位置不當，致誤以為是疏導
      交通，而不小心行駛於路肩，自非得據以免責之事由。
（六）另抗告意旨質疑何以裁罰4,000元一節，查抗告人係於上
      開舉發違規通知單所載之到案日，即98年2月18日向原處
      分機關提交陳述書，此有舉發通知單及陳述書之收文章在
      卷可稽，是原處分機關依違反道路交通管理事件統一裁罰
      基準表之「期限內繳納或到案聽候裁決者」之最低處罰金
      額，裁處4,000元，經核並無違誤，附此敘明。
（七）綜上，抗告意旨所陳各節俱無理由。原審因以原處分機關
      依道路交通管理處罰條例第33條第1項第9款、第63條第1
      項第1款規定及違反道路交通管理事件統一裁罰基準表之
      規定裁處受處分人罰鍰4,000元，並記違規點數1點，於法
      有據，駁回異議。核其認事用法，均無違誤。抗告意旨猶
      執陳詞，指摘原裁定不當，為無理由，其抗告應予駁回。
四、據上論結，應依道路交通案件處理辦法第26條，刑事訴訟法
    第412條，裁定如主文。
中    華    民    國    98    年    7     月    30    日
                  刑事第二十庭審判長法  官  楊貴雄
                                    法  官  高愈杰
                                    法  官  林銓正
以上正本證明與原本無異。
不得再抗告。
                                    書記官  張淨
中    華    民    國    98    年    8     月    4     日


司法院資訊處製作；財團法人民間司法改革基金會備份。
